【裁判字號】    97,判,22
【裁判日期】    970131
【裁判案由】    營利事業所得稅
【裁判全文】
最  高  行  政  法  院  判  決
                                     97年度判字第00022號
再 審原 告  正偉電線有限公司
代  表  人  甲○○
再 審被 告  財政部臺灣省北區國稅局
代  表  人  陳文宗
上列當事人間營利事業所得稅事件，再審原告對於中華民國94年
8月18日本院94年度判字第1234號判決，提起再審之訴，本院判
決如下：
    主  文
再審之訴駁回。
再審訴訟費用由再審原告負擔。
    理  由
一、本件再審原告84年度營利事業所得稅結算申報，經再審被告
    以其營業成本無法勾稽查核，依同業利潤標準核定其營業成
    本為新臺幣（下同）3,575萬5,027元，依行為時營利事業所
    得稅查核準則（下稱查核準則）第6條第1項但書規定，按全
    部依法核定調整其營業淨利為381萬3,869元，並加計非營業
    收入5萬9,503元，核定課稅所得額為387萬3,372元，補徵稅
    額94萬9,664元。再審原告不服，就按同業利潤標準核定部
    分，循序提起行政訴訟，經臺北高等行政法院91年度訴字第
    5048號判決（下稱原審判決）駁回，並經本院94年度判字第
    1234號判決（下稱原確定判決）駁回其上訴確定。再審原告
    遂對原確定判決提起再審之訴。
二、再審原告起訴意旨略謂：原審僅憑再審被告以臆測之產品歸
    類，認定再審原告產品依銷貨價格分類，而未斟酌再審原告
    之陳述，有違本院61年判字第70號判例。且再審被告認再審
    原告之產品歸類混淆不清，然再審原告之分類肇因於遷就進
    貨廠商之要求，並無礙登帳之依據，且再審原告已提出證物
    及說明，善盡舉證責任，再審被告若認再審原告之抗辯不實
    ，本應就該項反對主張提出足資認定之證據；惟原審判決及
    原確定判決理由皆沿用再審被告未經查證之答辯狀，對再審
    原告之主張、證物並未提出有關之調查結果以資說明。另再
    審原告原料帳上僅有3筆品名與進貨憑證上所載名稱不符，
    此係因再審原告採用電腦記帳，於電腦登錄時產生之錯誤，
    然此錯誤之比例僅佔進料總金額之0.71%，非常微小，而稅
    捐稽徵法有微罪免罰，且其在稅務違章案件減免處罰標準第
    15條規定之百分之五以下，惟再審被告竟依低微之錯誤金額
    全部推翻其他帳證之正確性，而依所得稅法第83條規定按同
    業利潤標準核定，違反會計學重大性原則，亦違反比例原則
    。又再審被告以再審原告部分原料未入帳、原料帳上之部分
    品名於進貨憑證上所載品名不符等為由，處罰再審原告，惟
    再審原告已補提相關帳證及文件補正，然原確定判決仍以未
    補正前之資料作為判決依據，維持原處分，有違本院61年判
    字第198號判例及57年判字第60號判例。是原確定判決有行
    政訴訟法第273條第1項第1款之再審事由。並再審原告並非
    依據行政訴訟法第273條第1項第13款規定事由提起本件再審
    之訴，故再審被告之答辯顯有矛盾云云。
三、再審被告答辯意旨略謂：原處分並無違誤。另再審原告主張
    已提示完整帳簿憑證，並依再審被告通知提出補充說明，再
    審被告卻以籠統帳證無法勾稽為由，逕依同業利潤標準核定
    補稅，顯有違誤乙節，已經原確定判決詳為審酌論駁在案，
    並無發現未經斟酌之證物，再審原告仍執前詞反覆訴求，難
    謂有理由，亦不符行政訴訟法第273條第1項第13款規定之要
    件等語，資為抗辯。
四、本院查：
（一）按判決已經確定，而有行政訴訟法第273條第1項第1款規
      定：「適用法規顯有錯誤者」之事由，固得提起再審之訴
      。惟所謂「適用法規顯有錯誤」，係指原判決所適用之法
      規與該案應適用之現行法規相違背，或與解釋判例有所牴
      觸者而言，至於法律上見解之歧異，再審原告對之縱有爭
      執，要難謂為適用法規錯誤，而據為再審之理由，有本院
      62年判字第610號判例可循。另事實審法院認定事實錯誤
      ，或本院就上訴理由漏未斟酌，僅生認定事實是否錯誤或
      判決不備理由之問題，亦非所謂適用法規顯有錯誤。
（二）經查：本件原確定判決係因認原審判決所為再審原告有產
      品之歸類混淆不清等無法勾稽查核其營業成本之認定，並
      無違反論理及經驗法則等之違法，進而認原審判決維持再
      審被告依所得稅法第83條按同業利潤標準核定再審原告營
      業成本，並依查核準則第6條第1項但書，按全部依法核定
      調整其營業淨利加計非營業收入，核定本期全年課稅所得
      額，於法並無不合。至於再審原告主張之稅務違章案件減
      免處罰標準，乃針對稅務違章案件之處罰所為之規範，核
      與本件係屬依所得稅法第83條規定按同業利潤標準核定所
      得額，並據以核課營利事業所得稅之爭議無涉，故再審意
      旨據之指摘原確定判決違反比例原則云云，核屬其一己之
      歧異見解，依上開所述，尚非所謂適用法規顯有錯誤。又
      再審原告於事實審審理程序中補提之證物，已經原審判決
      審認仍無法對營業成本為查核勾稽，並經原確定判決詳述
      其認定無違論理及經驗法則在案；至於本院61年判字第
      198號判例及57年判字第60號判例，則分別係闡述：「納
      稅義務人於稽徵機關進行調查或復查時未提示該項帳簿文
      據或雖提示而有不完全者，稽徵機關應依所得稅法第83條
      第2項規定時間命其提示或補正，如經過規定時間，而納
      稅義務人仍不遵照提示或補正者，稽徵機關始得依同條第
      1項後段規定，依查得之資料或同業利潤標準，核定其所
      得額。」「稽徵機關於進行調查或復查時，納稅義務人未
      能提示證明所得額之帳簿文據者，依所得稅法第83條規定
      ，固得依查得之資料或同業利潤標準，核定其所得額，惟
      納稅義務人如已提供有關資料，稽徵機關即應就其提供之
      資料調查認定，不得仍援前開規定，核定其所得額。」故
      再審意旨以原確定判決仍以未補正前之資料作為判決依據
      ，據上述本院判例為指摘，亦屬其一己歧異見解，尚難因
      此而謂原確定判決有適用法規顯有錯誤之情。此外，再審
      意旨所指摘者，或執本院61年判字第70號判例對事實審之
      事實認定事項為爭議，或為判決不備理由之指摘，依上開
      所述，亦均非所謂適用法規顯有錯誤。
（三）綜上所述，本件原確定判決並無再審原告所稱適用法規顯
      有錯誤情事，故再審原告依行政訴訟法第273條第1項第1
      款規定，提起本件再審之訴，為顯無再審理由，應予駁回
      。
五、據上論結，本件再審之訴為無理由，依行政訴訟法第278條
    第2項、第98條第1項前段，判決如主文。
中    華    民    國    97    年    1     月    31    日
                    最高行政法院第二庭
                        審判長法官  高  啟  燦
                              法官  吳  東  都
                              法官  黃  合  文
                              法官  廖  宏  明
                              法官  楊  惠  欽
以  上  正  本  證  明  與  原  本  無  異
中    華    民    國    97    年    1     月    31    日
                              書記官  張  雅  琴


司法院資訊處製作；財團法人民間司法改革基金會備份。
